臺灣新竹地方法院民事小額判決
110年度竹北小字第312號
原      告  新安東京海上產物保險股份有限公司桃園分公司

法定代理人  單正寰  
訴訟代理人  陳賢哲  
            張穎婕  
被      告  陳謝昆地

上列當事人間請求損害賠償事件，本院於民國110年9月28日言詞
辯論終結，判決如下：
    主      文
原告之訴駁回。
訴訟費用新臺幣壹仟伍佰參拾元由原告負擔。
    事實及理由
一、原告起訴主張：
　　被告於民國（下同）109年7月1日中午12時56分許，自新竹
    縣竹北市縣○○路000號前人行道上，牽移車牌號碼000-0000
    號電動機車（下稱被告機車）至新竹縣竹北市縣政九路之車
    道時，本應注意附近其他車輛，竟疏未注意，因而碰撞臨時
    停放於前開車道路旁、由原告承保訴外人陳仁錚所有並駕駛
    之車牌號碼000-0000號自用小客車（下稱系爭車輛）之右前
    側，致系爭車輛副駕駛座車門及靠近底部之飾條受有輕微刮
    傷之損害（下稱系爭損害）。又原告依約賠付被保險人車損
    費用新臺幣（下同）22,012元（工資5,517元、烤漆13,990
    元、零件2,505元）後，茲依保險法第53條第1項、及民法第
    184條第1項前段、第191 條之2前段、第196條之規定，由原
    告取得代位求償權，得直接請求被告履行侵權行為損害賠償
    責任，為此，爰依保險代位及侵權行為之法律關係提起本件
    訴訟。並聲明：被告應給付原告22,012元，及自起訴狀繕本
    送達翌日起至清償日止，按週年利率百分之5 計算之遲延利
    息。
二、被告則以：
　㈠當天原告把車子停在路邊轉彎紅線的地方，伊停在人行道上
    ，伊牽移機車出來時沒有撞到系爭車輛，當時前面有一個崁
    約25公分高，下來時有砰一聲，原告就說伊撞到他的車，依
    當時路寬，伊的機車不可能撞到原告，當時伊有事要離開現
    場，原告就說如果伊離開就欲告伊肇事逃逸，後來警察到現
    場也找不到碰撞的痕跡，所以就拍了幾張照片就離開了。
　㈡原告主張受損的地方面積那麼大一片，伊用牽的也不可能劃
    到一整片。伊有測量過機車最突出、最高最接近系爭車輛的
    位置，根本不可能碰到系爭車輛受損的位置。當時訴外人陳
    仁錚並未明確說明伊碰到系爭車輛的位置在何處?只說伊碰
    到系爭車輛。訴外人陳仁錚在駕駛座聽到的聲音是伊牽移車
    輛從人行道下來馬路時有高低路面落差的聲音，落差有20、
    30公分，伊沒有肇事，不需賠償等語，資為抗辯。並聲明：
    原告之訴駁回。
三、本院之判斷：
    原告主張之前揭事實，業據提出行車執照、車損照片、道路
    交通事故當事人登記聯單、中華賓士汽車股份有限公司估價
    單、理賠案件簽收單、電子發票、車輛維修保險賠款付承修
    廠商同意書為證（見本院卷第17至27頁），並經本院依職權
    向新竹縣政府警察局竹北分局函調本件車禍事故相關資料核
    閱無訛，有該局以110年4月16日竹縣北警交字第1101003927
    號函檢附之A3類道路交通事故調查紀錄表、道路交通事故現
    場圖、現場照片等件附卷可參（見本院卷第41至53頁），自
    堪信為真實，然被告則否認有何故意或過失毀損系爭車輛情
    事，並以前揭情詞置辯，是本件所應審究者厥為：本件原告
    主張被告應負損害賠償責任有無理由？茲敘述如下:
　㈠按因故意或過失，不法侵害他人之權利者，負損害賠償責任
    ，民法第184 條第1 項前段定有明文。次按當事人主張有利
    於己之事實者，就其事實有舉證之責任。其因侵權行為所生
    之損害賠償請求權，以行為人有故意或過失不法侵害他人之
    權利為成立要件；倘行為人否認有故意或過失，即應由請求
    人就此利己之事實舉證證明；若請求人先不能舉證以證實自
    己主張之事實為真實，則行為人就其抗辯事實即令不能舉證
    ，或所舉證據尚有疵累，亦應駁回請求人之請求。此觀民事
    訴訟法第277條前段規定及最高法院17年上字第917 號判例
    意旨甚明。又按損害賠償之債，以有損害之發生及有責任原
    因之事實，並二者之間，有相當因果關係為成立要件。故原
    告所主張損害賠償之債，如不合於此項成立要件者，即難謂
    有損害賠償請求權存在。且所謂相當因果關係，係指依經驗
    法則，綜合行為當時所存在之一切事實，為客觀之事後審查
    ，認為在一般情形下，有此環境、有此行為之同一條件，均
    可發生同一之結果者，則該條件即為發生結果之相當條件，
    行為與結果即有相當之因果關係。反之，若在一般情形上，
    有此同一條件存在，而依客觀之審查，認為不必皆發生此結
    果者，則該條件與結果並不相當，不過為偶然之事實而已，
    其行為與結果間即無相當因果關係，不能僅以行為人就其行
    為有故意過失，即認該行為與損害間有相當因果關係（最高
    法院98年度台上字第673號民事判決意旨參照）。本件被告
    既否認就本件車禍事故有何故意過失，原告自應就被告於本
    件事故發生有何故意過失致系爭車輛毀損之事實負舉證之責
    。
　㈡被告自始均否認有碰撞系爭車輛，爰依兩造聲請通知證人即
    訴外人陳仁錚及當日處理事故之員警鄭延超到庭說明當時情
    形，本院依全部證據，認定如下：
　　⒈訴外人陳仁錚於本院審理時固到庭結稱：「我行經縣政九
      路往南方向，因為接到電話，所以我靠路邊停車沒有熄火
      ，接電話過程中就聽到砰一聲，我轉頭看發現我的車子被
      肇事者從安全島倒車下來，應該是他的擋泥板撞到我的車
      ，接著他往北逆向方向要跑掉，我就趕快下車跟被告說『
      你撞到我的車』，被告說他沒有撞到我的車，我跟被告說『
      你走的話我要告你肇事逃逸』，被告就沒有走。...後來我
      看了一下，我跟被告說『你可以走了，車子沒事』
　　　…當時我覺得對方態度很差，他說我停在這邊違規，他下
      來我還不走，他說如果我現在不報警的話我就是臭卒子，
      我就說撞到車子不是用這種態度處理，我就說我要仔細檢
      查車子，發現車子右前方右側門飾條的中間及中間偏下方
      2 、3 公分處真的有輕微刮傷，實際以警方拍照為主，應
      該是對方的擋泥板刮到。如果不是因為對方的態度太差，
      我就不會報警，…」、「（問：你說你第一次下來檢查時
      沒有看到車輛有損傷？）第一次時我覺得沒有什麼事就趕
      快結束，我當時看車子沒有什麼受傷」、「（問：被告車
      輛從人行道下來，你當時聽到砰一聲，有無可能是被告從
      人行道下來馬路有高地落差輪胎碰到馬路的聲音？）我坐
      在駕駛看不到，但應該不可能，因為被告車牌後方的擋泥
      板比較突出，輪胎在裡面，擋泥板在輪胎外至少20公分，
      擋泥板跟我車子受傷的位置吻合」等語（見本院卷第106
      至107頁），核與被告辯稱其將機車從人行道牽移下來馬
      路時，現場有一個崁25公分，因路面有高低落差，下來時
      有砰一聲，陳先生就說我撞到他的車等語（本院卷第91頁
      ）相符。足見陳仁錚並未親眼目睹被告從人行道牽車下馬
      路時與系爭車輛發生擦撞，而係因聽聞聲響而下車察看，
      且於第一次察看時並未發現系爭車輛有何擦撞之異樣而同
      意讓被告離去，惟終因二人相互指責對方態度及口氣不佳
      而致此糾紛。再依現場照片所示（見本院卷第43頁），事
      故地點人行道至道路間確存在相當高度，如牽移機車自人
      行道至一般道路路面時，機車底盤確實可能因碰撞發出聲
      響，而使坐於駕駛座上講電話之訴外人陳仁錚誤認為發生
      碰撞，是被告此部分抗辯，並非無稽。
　　⒉原告雖另依現場圖主張：依被告機車車身長度，仍有可能
      於倒車時碰撞系爭車輛云云。惟依本院查詢被告機車GOGO
      RO廠牌車身長度約1.8公尺，而據被告辯稱：「我看到他
      的車輛停在紅線轉彎處，如果朝著他的方向走，我車輛牽
      不下來，所以我才會逆向方向把車牽出去，我停在人行道
      的第二部，當時我車頭逆著證人的車輛牽下來，這樣才不
      會撞到他的車子」等語（見本院卷第109至110頁）。是被
      告牽移機車時，已有衡量當時情況，為避免碰撞到系爭車
      輛，而刻意逆向牽移車輛。再參道路交通事故現場圖記載
      人行道與系爭車輛間之距離為1.5公尺（見本院卷第53頁
      ），佐以GOGOLO機車車身長度約1.8公尺，業如前述，若
      如被告逆向牽移機車刻意避開系爭車輛，當無發生碰撞之
      危險，是原告此部分之主張，自不足為被告不利之認定。
　　⒊又依當時現場處理之警員即證人鄭延超於本院審理時到庭
      具結證稱：「（問：當場有無勘驗兩車有無碰撞的痕跡？
      ）陳仁錚的車有刮痕，陳謝昆地沒有明顯的車損。（問：
      刮痕的部位在何處？）右側車身靠近底部。（問：這個位
      置這邊是邊條嗎？）是。（問：什麼顏色的邊條？）白色
      跟銀色那邊，陳仁錚說白色跟銀色上面都有刮痕。（問：
      你當場有無比對兩車的高度？或是被告的車身上留有陳仁
      錚車身的烤漆顏色？）我當場有稍微比一下，被告摩托車
      車牌差不多在刮痕高度，但是被告車身上沒有看到明顯的
      漆痕。（問：所以你當場也無法判斷兩車是否有發生碰撞
      ？）對，當場沒有辦法判斷。」等語（見本院卷第120至1
      21頁）。是到場處理之警員，僅能就系爭車輛右側車身靠
      近底部邊條處有刮痕，其高度約莫等同被告機車車牌所在
      位置為比對，惟就被告機車車牌，並未採證到任何擦刮所
      遺留之痕跡，自難據此臆測系爭車輛右側車身底部邊條處
      刮痕為被告機車車牌所刮傷。
　　⒋綜上，本件依現有證據、兩造及證人之陳述，尚難認系爭
      車輛所受損害為被告之行為所致。從而，原告主張被告應
      就其承保之系爭車輛所受損害負損害賠償責任，即難採取
      。
四、綜上所述，原告未能舉證證明系爭車輛之損害係因被告之故
    意過失行為所致，從而，原告主張依侵權行為及保險代位法
    律關係，請求被告賠償22,012元，及自起訴狀繕本送達翌日
    起至清償日止，按週年率百分之5 計算之利息，為無理由，
    應予駁回。
五、本件事證已臻明確，兩造其餘攻擊防禦方法及所提出之訴訟
    資料，經本院審酌後，核與判決結果不生影響，爰不逐一論
    述，附此敘明。
六、按於小額訴訟程序，法院為訴訟費用之裁判時，應確定其費
    用額，民事訴訟法第436條之19第1項定有明文，經核本件訴
    訟費用額為第一審裁判費1,000元，證人旅費530元（已由被
    告先行墊付證人旅費），合計1,530元，原告既受敗訴判決
    ，自應負擔訴訟費用額如主文第2項所示。
七、據上論結，本件原告之訴為無理由，依民事訴訟法第436 條
    之23、第436 條第2 項、第78條、第 436 條之19第1 項，
    判決如主文。
中　　華　　民　　國　　110 　年　　10　　月　　12　　日
                  竹北簡易庭    法  官  楊明箴
以上正本係照原本作成。
如不服本判決，須以違背法令為理由，於判決送達後20日內向本
庭提出上訴狀（須按他造當事人之人數附繕本）。
中　　華　　民　　國　　110 　年　　10　　月　　14　　日
                                書記官　劉亭筠